【裁判字號】    91,訴緝,60
【裁判日期】    920129
【裁判案由】    違反槍砲彈藥刀械管制條例等
【裁判全文】
臺灣彰化地方法院刑事判決                          九十一年度訴緝字第六號
    公  訴  人  臺灣彰化地方法院檢察署檢察官
    被      告  甲○○  男  二.
    選任辯護人  黃耀南律師
右列被告因違反槍砲彈藥刀械管制條例案件，經檢察官提起公訴 (八十八年度偵字第
九一九號、第一０四九號、八十八年度偵緝字第五一九號)，本院判決如左：
    主  文
甲○○共同未經許可，持有可發射子彈具有殺傷力之改造槍枝，累犯，處有期徒刑參
年，併科罰金新台幣拾貳萬元，罰金如易服勞役，以新台幣玖佰元（即銀元參佰元）
折算壹日。
扣案之土造鋼槍管壹枝（槍枝管制編號0000000000）、制式霰彈貳顆（彈
底標記均為ＷＩＮＣＨＥＳＴＥＲ１２ＧＡＡＡ）均沒收。
被訴收受贓物罪部分無罪。
    事  實
一、甲○○前於民國八十六年間，因違反麻醉藥品管理條例案件，為本院判處有期徒
    刑五月確定，於八十六年六月十一日易科罰金執行完畢，竟不知悔改，其明知未
    經許可，不得持有槍枝及子彈，卻因與乙○○有財務糾紛，乃於八十七年十二月
    二十七日凌晨二時許，夥同四名不詳姓名、年籍之成年男子，共同攜帶其等自不
    詳時、地起所持有、具有殺傷力之土造鋼槍管一枝（係以金屬管車造而成之土造
    鋼管槍，可填發１２ＧＡＵＧＥ霰彈，以拉柄壓放彈簧為發射動力，槍枝管制編
    號為0000000000號）及供上述土造鋼管槍使用、具殺傷力之口徑十二
    Ｇａｕｇｅ制式霰彈共三顆，至乙○○位在彰化縣田中鎮○路里○○路一三七巷
    十五弄十三號住處談判，後因談判破裂而爆發口角，甲○○等人即基於恐嚇之犯
    意聯絡，推由其中一人持所帶之前開槍、彈，朝乙○○住處之客廳天花板鳴開一
    槍以為恫嚇，致同在屋內、立於客廳之樓梯間之丙○○為流彈所波及，因而胸部
    及腿部均受傷流血（所涉傷害罪部分，業經丙○○當庭撤回告訴，本院不另為不
    受理之諭知，詳如後述），致生危害於乙○○等人之安全，甲○○等人於開槍後
    ，即遁離現場，其等並於同日將上述槍枝及所剩之霰彈二顆，一同藏放在彰化縣
    田中鎮三安里第五公墓土地公神像旁之樹叢內而繼續持有之。嗣至八十八年一月
    十九日，為警循線查悉上情，於逮捕甲○○後，於同日押同甲○○至彰化縣田中
    鎮第五公墓內，啟出甲○○等人所共同藏放之上開土造鋼管槍一把、制式霰彈二
    顆。
二、案經彰化縣警察局田中分局移送臺灣彰化地方法院檢察署檢察官偵查起訴。
    理  由
壹、有罪部分
一、訊據被告甲○○固不否認其確有於上述時、地，夥同他人到乙○○住處向乙○○
    追討債務，其間雙方因言語不合而爆發口角，其所帶之人取槍鳴發一槍，事後其
    等即將槍、彈藏放在田中第五公墓，直至為警查獲後，其始帶同員警啟出該等槍
    、彈等事實，惟其矢口否認有持有該等槍、彈前去恐嚇乙○○之犯行，辯稱：伊
    僅與同案被告丁○○前去找乙○○，並未帶同四、五人，且係因乙○○置之不理
    ，又衝上樓拿東西，丁○○始突然取槍朝天花板射擊一槍，伊並不知丁○○有帶
    槍云云。
二、惟查：被告確有於前述時、地，夥同四名不詳姓名、年籍之成年男子，一同持上
    開槍、彈前去被害人乙○○住處向乙○○討債不成，即憤而推由其中一人朝天花
    板開槍恐嚇之犯行，業據被害人乙○○於本院最後一次審理時指述歷歷，核與同
    在現場遭流彈波及之被害人丙○○指證之情節大致相符，雖被害人乙○○原於警
    訊及本院調查時均供說其當時並未在場，致其陳述有前後難謂一貫之處，然本院
    訊其為何先前均供說未在場時，其供說係怕把事情鬧大，始推說未在場等語，顯
    見其業因遭被告槍擊而心生畏怖，則其當時在被告尚未被羈押時，忍隱未敢供出
    實情，亦屬人之常情，嗣被告因為本院通緝到案而依法予以羈押，其始出面指控
    被告而全盤交待案情，當屬正常，自不能以其在受恐嚇之陰影下的陳述，來推翻
    其後指述之真實性；又被告自警訊、偵查時起，即供說係與同案被告丁○○前去
    向乙○○討債，且係丁○○突然取出槍枝開槍云云，然當時在場之被害人乙○○
    明確否認曾見丁○○與被告於上述時、地到其住處開槍，且丁○○所涉此部分犯
    行，業經台灣高等法院台中分院於九十一年七月三十一日，以九十年度上訴字第
    一四四八號刑事判決，認定丁○○並未涉案而於判決理由中對丁○○不另為無罪
    之諭知，此經本院調卷該案之卷宗審閱無誤，是被告推說係帶同丁○○前去向乙○○討債之辯詞，顯屬不實，亦徵其有以此為己卸責之意，自無可信；再被告並
    不否認其當日係為向乙○○討債，始前去找乙○○談判，則若其意真僅係單純向
    乙○○要債，其當無非選在凌晨二時許始前去找乙○○之急迫性，更無帶同無關
    之人一起前往之必要性，惟其竟於凌晨二時許之際，鳩集人馬前去乙○○家中索
    討債務，其用意顯非良善，至為明確，且係被告要向乙○○討債，若非被告本人
    或經其授意，其所帶之人豈會無端攜帶火力強大之土造霰槍管及制式霰彈前去，
    而被告並不否認當時係因乙○○置之不理而爆發口角，其所帶之人始開槍射擊（
    見本院九十一年度十二月二日筆錄），則若非被告之授意，其他無關之人豈會無
    端開槍射擊，是其前開所辯，顯與前情有違，無可採信。況被告亦不否認其於槍
    擊後，即與持槍之人遁逃至田中第五公墓藏放該等槍、彈，則若該等槍彈非屬被
    告所共同持有，為何該持槍之人願與被告共同藏放槍、彈，而被告與共犯此等共
    同藏放槍、彈之舉，實已共同將該等槍、彈置於其等實力支配之下，而有共同持
    有該等槍、彈犯行之成立，是縱其前之辯解屬實，其亦難脫未有與共犯共同持有
    該等槍、彈之事實。另該等槍、彈經送刑事警察局鑑驗後，確認該槍管係以金屬
    管車造而成，可裝填１２ＧＡＵＧＥ霰彈，以拉柄壓放彈簧為發射動力，機械性
    能良好，具發射子彈功能，而子彈則係口徑１２ＧＡＵＧＥ制式霰彈，均具有殺
    傷力，有該局出具之鑑驗通知書一紙附卷可參。此外，復有現場照片共十三幀附
    卷為憑，被告犯行足堪認定，應依法予以論科。
二、核被告甲○○所為，係犯槍砲彈藥刀械管制條例第十一條第四項、同條例第十二
    條第四項之持有可發射子彈之槍枝與子彈罪及刑法第三百零五條之恐嚇危害安全
    罪。其與前述不詳姓名、年籍之成年男子四人，就共犯前揭罪名間，有犯意之聯
    絡及行為之分擔，均為共同正犯。又其等係一行為同時持有該等槍、彈而觸犯二
    罪，應依想像競合之規定，從一重之前述持有槍枝罪處斷。再其等所犯持有槍枝
    及恐嚇二罪間，有方法、結果之牽連關係，應從一重之前述持有槍枝罪處斷。另
    甲○○等人於前述時、地開槍波及被害人丙○○成傷，此部分業據丙○○當庭撤
    回告訴，因公訴人認此部分犯行與被告前開有罪犯行間，有牽連上之裁判上一罪
    關係，本院就此不另為不受理之諭知。而被告於前述時間，因違反麻醉藥品管理
    條例案件，經本院判處有期徒刑五月確定，於八十六年六月十一日易科罰金執行
    完畢，有台灣高等法院被告全國前案紀錄表在卷可查，其於受有期徒刑執行後，
    五年內，再犯本件有期徒刑以上之罪，為累犯，應依法加重其刑。爰審酌被告犯
 罪之動機、目的、方法、手段，其前有犯罪記錄，品行不佳，復於深夜之際，鳩
    集多人，持火力強大之霰彈槍，前去向被害人討債，並憤而開槍恐嚇，其行為對
    被害人居家之安全及社會治安之影響甚大，所生危害難謂輕微，且其犯後非但毫
    無悔意，堅不坦認犯行，甚且企圖買通他人頂罪，犯後態度惡劣等一切情狀，量
    處如主文所示之刑，罰金部分，另諭知易服勞役之折算標準，以示懲儆。又扣案
    之上開槍、彈均屬違禁物，並依法宣告沒收；至另有一顆制式霰彈業因被告槍擊
    而用畢，無從併予宣告沒收。另被告行為後，原槍砲彈藥刀械管制條例第十九條
    有關違反該條例應另諭知於刑之執行完畢或赦免後令入勞動場所施以強制工作處
    分之規定，業經立法院三讀通過修法刪除，並於九十年十一月十四日經總統公布
    施行，於同年、月十六日起生效，則依刑法第二條第二項規定之意旨，本件不另
    諭知強制工作之處分，併予敘明。
貳、無罪部分
一、公訴意旨另以：被告甲○○另於八十七年十二月二十七日下午五時二十分，明知
    車號Ｌ九─九九一二號自用小客車係同案被告丁○○所竊之贓車（該車係丁○○
    於八十七年十二月十二日二十一時許，在雲林縣斗六市○○路與中正路口所竊，
    此部分業為本院先行審結，判處丁○○有期徒刑十月，經上訴駁回後確定），仍
    向丁○○借用而收受使用，嗣於當晚六時十分許，於國道一號公路一七五公里北
    向處為警查獲，因認被告甲○○另涉犯刑法第三百四十九條第一項之收受贓物罪
    嫌等語。
二、本案公訴人認被告涉有收受贓物犯嫌，無非係認被告與丁○○間平日交往密切，
    而推認被告當知該車係丁○○所竊為其認定之唯一依據。然訊之被告甲○○則堅
    決否認明知該車為贓車之事實，辯稱：伊係為趕到台中探視其姊始臨時向丁○○
    借車，伊並不知該車之來源等等。
三、按犯罪事實應依證據認定之，無證據不得推定其犯罪事實，又不能證明被告犯罪
    者，應諭知無罪之判決，此於刑事訴訟法第一百五十四條及同法第三百零一條第
    一項分別定有明文。
四、經查：本件公訴人以被告與丁○○間交往密切，而據以推認丁○○交車與被告使
    用時，被告應知悉該車係贓車等情，固非無理；然被告堅決否認明知該車係屬贓
    車，而本院傳訊同案被告丁○○，其係否認有告知被告該車為贓車（見本院九十
    一年十二月二十三日筆錄），則以丁○○與被告間，業因本案而關係破裂之情形
    以觀，丁○○所述當可採信。則公訴人所舉之證據，顯難直接得以證明被告於收
    受使用該車時，即已明知該車係屬贓車之事實，而本院復查無被告涉案之積極證
    據，不能證明被告確有犯本件收受贓物之罪，則此部分依法自應為無罪之諭知。
參、據上論斷，應依刑事訴訟法第二百九十九條第一項前段、第三百零一條第一項、
    槍砲彈藥刀械管制條例第十一條第四項、第十二條第四項、刑法第十一條前段、
    第二條第二項、第二十八條、第三百零五條、第五十五條、第四十七條、第四十
    二條第二項前段、第三十八條第一項第一款、罰金罰鍰提高標準條例第二條、現
    行法規所定貨幣單位折算新台幣條例第二條判決如主文。
本案經檢察官吳怡盈到庭執行職務。
中      華      民      國      九十二      年    一    月    二十九    日
                                臺灣彰化地方法院刑事第一庭
                                    法      官  葛永輝
右正本證明與原本無異。
如不服本判決，應於判決送達後十日內向本院提出上訴狀( 須附繕本 )。
告訴人或被害人對於判決如有不服具備理由請求檢察官上訴者，其上訴期間之計算係
以檢察官收受判決正本之日期為準。
 法院書記官  施惠卿
中      華      民      國      九十二      年    一    月    二十九    日
槍砲彈藥刀械管制條例第十一條
未經許可，製造、販賣或運輸第四條第一款所稱其他可發射金屬或子彈具有殺傷力之
各式槍砲者，處五年以上有期徒刑，併科新臺幣一千萬元以下罰金。
未經許可，轉讓、出租或出借前項所列槍砲者，處三年以上十年以下有期徒刑，併科
新臺幣七百萬元以下罰金。
意圖供自己或他人犯罪之用，而犯前二項之罪者，處無期徒刑或七年以上有期徒刑，
併科新臺幣一千萬元以下罰金。
未經許可，持有、寄藏或意圖販賣而陳列第一項所列槍砲者，處一年以上七年以下有
期徒刑，併科新臺幣七百萬元以下罰金。
第一項至第三項之未遂犯罰之。
槍砲彈藥刀械管制條例第十二條
未經許可，製造、販賣或運輸子彈者，處一年以上七年以下有期徒刑，併科新臺幣五
百萬元以下罰金。
未經許可，轉讓、出租或出借子彈者，處六月以上五年以下有期徒刑，併科新臺幣三
百萬元以下罰金。
意圖供自己或他人犯罪之用，而犯前二項之罪者，處三年以上十年以下有期徒刑，併
科新臺幣七百萬元以下罰金。
未經許可，持有、寄藏或意圖販賣而陳列子彈者，處五年以下有期徒刑，併科新幣三
百萬元以下罰金。
第一項至第三項之未遂犯罰之。
刑法第三百零五條
以加害生命、身體、自由、名譽、財產之事恐嚇他人，致生危害於安全者，處二年以
下有期徒刑、拘役或三百元以下罰金。


司法院資訊處製作；財團法人民間司法改革基金會備份。
